臺灣臺北地方法院刑事判決　　　　　　　　　　　八十九年度交簡上字第一二六號
　　上　訴　人　臺灣臺北地方法院檢察署檢察官
　　被　　　告　甲○○　男　二.
　　選任辯護人　余天琦律師
　　　　　　　　馬志平律師
右列上訴人因被告業務過失傷害案件，不服本院臺北簡易庭八十九年度北交簡字第一
六二七號，中華民國八十九年七月二十八日第一審刑事簡易判決（檢察官聲請簡易判
決處刑書案號：臺灣臺北地方法院檢察署八十九年度偵字第一一六○八號），提起上
訴及移送併辦（案號：臺灣臺北地方法院檢察署八十九年度偵字第一五八六三號），
本院管轄之第二審合議庭判決如左：
    主  文
原判決撤銷。
甲○○因業務過失傷害人，處拘役肆拾日，如易科罰金以佰元折算壹日。
    事  實
一、甲○○係位於臺北市○○路及基隆路交岔路口處必勝客披薩專賣店之送貨員，負
    責騎車外送披薩，係以騎乘機車為其附隨業務之人，於民國八十八年十一月二十
    九日二十三時三十分許，騎乘車牌號碼ＤＳＦ─六二○號輕型機車，沿同市○○
    路○段由東往西方向行駛，行經該路段十七號前時，本應注意當時在市區道路行
    駛時，時速不得超過四十公里，且輕型機器腳踏車時速不得超過三十公里，並應
    注意車前狀況，隨時採取必要之安全措施，且依當時狀況天候雖為陰，但夜間有
    照明光線、無障礙物、視距良好，並無不能注意之情事，竟疏未注意貿然以時速
    約四十至五十公里之速度，行駛在前揭路段之第三車道，致所騎乘機車之前車頭
    自後追撞沿同路同向同車道行駛，由乙○○騎乘車牌號碼ＡＩＵ─四一九號重型
    機車之後車尾而肇事，乙○○因而人車倒地，受有骨盆骨折、左大腿擦傷、左、
    右手掌擦傷之傷害。
二、案經乙○○訴由臺北市政府警察局信義分局報請臺灣臺北地方法院檢察署檢察官
    偵查後聲請簡易判決處刑。
    理  由
一、關於被告甲○○係必勝客披薩公司之送貨員，於右揭時、地駕駛前開車牌號碼之
    輕型機車在前述肇事地點，應未注意車前狀況，隨時採取必要之安全措施，與前
    方騎乘機車之告訴人乙○○發生追撞，告訴人因而受有如事實欄所載等傷害之事
    實，業據被告於警局詢問、檢察官偵查及本院審理時均供承不諱（參見臺灣臺北
    地方法院檢察署八十九年度偵字第一一六○八號偵查卷第三頁之警訊筆錄、第二
    十二頁之偵訊筆錄、本院九十一年七月二十四日及同年十月十六日之訊問筆錄）
    ，核與告訴人乙○○於警局詢問時指訴情節相符（見同前偵查卷第四至五頁），
    且上述車禍發生經過之客觀事實，並有道路交通事故調查報告表、交通事故談話
    紀錄表、道路交通事故補充資料表、交通事故分析研判表各一份及現場及車損照
    片共十四幀（以上均影本）等件附於本院卷內可稽，再告訴人因本件車禍分別受
    有前述等傷害，業於載明於前揭道路交通事故補充資料表及其提出臺北醫學院附
    設醫院之診斷證明書影本一紙附卷可參。
二、按道路交通安全規則第九十四條第三項、第二條第一項第一款規定，汽車（機車
    ）行駛時，駕駛人應注意車前狀況，並隨時採取必要之安全措施；又依據修正前
    同規則第九十三條第一項第三款規定，輕機車在市區道路時速不得超過三十公里
    （該規則已於九十年五月三十日修正）；經查：(一)本件肇事路段為市區道路，當
    時時速不得超過四十公里，且依當時狀況天候雖為陰，但有夜間照明光線、無障
    礙物、視距良好，並無不能注意之情事，另參酌被告於八十八年十一月二十九日
    所為之交通事故談話記錄所述：「‧‧‧沿信義路五段東向西行駛第三車道，因
    當時信義路與松仁路是綠燈，便直行過來到了肇事地點，ＡＩＵ—四一九重機他
    是從那裡來不太清楚，當時該車尾燈又不亮，我也沒看清楚我就從該車的後面撞
    上去，兩人均摔倒在地上。」及告訴人乙○○陳稱：「從分局右側大門直接騎車
    下來沿信義路五段東向西行駛第三車道，騎了沒多遠處，我車的後面就被一部送
    彼薩的ＤＳＦ─六二○號輕機撞上來，我就摔倒在地上」、「我有開燈行駛，亦
    有打方向燈，我已經上路騎了很長約二十公尺」等語，復依前揭道路交通事故調
    查報告表顯示，告訴人所騎乘之重型機車刮地痕起點距臺北市警察局信義分局右
    側大門已有十九點八公尺，足見前揭告訴人所稱其在路上已行駛一段距離等情信
    屬有徵，而被告未能及時發現告訴人騎乘之機車而仍撞及該車，其行駛顯有未注
    意車前狀況之情事。(二)再依前揭交通事故談話記錄，被告自承當時速為四十至五
    十公里，參酌前揭調查報告表記載，被告所騎乘之機車刮地痕為十五．五公尺，
    若依卷附之汽車剎車距離、行車速度及道路摩擦係數對照表觀之，依據被告之剎
    車痕跡長度換算車速，則肇事當時其車時速已超過四十公里，其騎乘機車顯有超
    速行駛之情事，可見被告顯未遵守上開道路交通安全規則之規定而有過失至明。
    (三)又本件肇事責任經分別送請臺北市車輛行車事故鑑定委員會鑑定及臺北市政府
    交通局覆議，亦認被告騎乘輕型機車超速行駛且未注意車前狀況，有該會九十年
    七月二十五日北鑑審字第九○六○二○一六○○號函及鑑定意見書、前揭交通局
    九十年十月二十二日北市交三字第九○二三四四二六○○號函及覆議意見書在卷
    為憑。綜上，被告之過失行為與告訴人所受傷害間，存有相當因果關係，應屬灼
    然。
三、被告於本院調查時，雖另以：告訴人有未依規定注意後方來車及其車尾燈損壞未
    修復，與有過失等語，資為辯解；惟查：(一)如前所述，依據前揭調查報告表之記
    載，告訴人所騎乘重型機車刮地痕起點距信義分局右側大門已有十九點八公尺，
    另參酌告訴人陳稱當時從分局右側大門直接騎車下來沿信義路五段東向西行駛等
    情，足見其在該路段上已行駛約二十公尺，則非屬被告所稱道路交通安全規則第
    八十九條第一項第六款規定「起步前」之狀態，自不得以該條相責。(二)另本院依
    前揭卷附之道路交通事故調查表、交通事故談話紀錄表、道路交通事故補充資料
    表等件，亦查無任何積極證據足資證明告訴人之機車車尾燈損壞，以致影響其行
    車之注意義務而致肇事之事實，退步言之，縱使被告所稱告訴人之機車車尾燈損
    壞一節屬實，然當時肇事路段有夜間照明光線、無障礙物、視距良好，並無不能
    注意之情事，被告竟未注意車前狀況，尤以時速約四十至五十公里之速度行駛，
    被告自難卸其過失之責，是被告關於告訴人與有過失之辯解，不足採信。
四、綜上所述，是依前揭道路交通事故調查報告表、交通事故談話紀錄表、道路交通
    事故補充資料表、現場及車損照片、告訴人因本件車禍受有如事實欄所載之傷害
    ，有臺北醫學院附設醫院之診斷證明書影本一紙、臺北市車輛行車事故鑑定委員
    會鑑定意見書、臺北市交通局覆議意見書等補強證據已足資擔保被告於警訊、檢
    察官偵查及於本院審理中所為上開任意性自白具有相當程度之真實性，而得使本
    院確信被告前述自白之犯罪事實確屬真實。從而，本院自得依被告前述自白及各
    該補強證據認定被告有為前述犯行，另被告指稱告訴人與有過失一節，尚非可取
    ，本件事證明確，被告犯行堪以認定。
五、核被告甲○○所為，係犯刑法第二百八十四條第二項前段之業務過失傷害罪。原
    審以被告前開犯行之事證明確，而論罪科刑，判處被告拘役三十日，並諭知易科
    罰金之折算標準，固非無見，惟因：(一)被告甲○○係必勝客披薩專賣店之送貨員
    ，於右揭時、地駕駛前開車牌號碼之輕型機車在送貨途中與前方騎乘機車之告訴
    人乙○○發生擦撞等情，已載明於檢察官聲請簡易判決處刑書之犯罪事實欄，被
    告於本院調查時亦坦承不諱（參見本院九十一年十月六日訊問筆錄），其所犯應
    為刑法第二百八十四條第二項前段之業務過失傷害罪，原審不查，逕以刑法第二
    百八十四條第一項前段之普通過失傷害罪論處並未敘明理由，顯有未洽；(二)另道
    路交通安全規則第九十三條雖於九十年五月三十日修正，然依被告行為時之道路
    交通安全規則第九十三條第一項第三款之規定，輕型機器腳踏車在市區道路時速
    不得超過三十公里，被告自承當時係以時速四十至五十公里之速度行進，顯有超
    速之情事；(三)刑法第四十一條之規定，已於被告行為後之九十年一月四日修正，
    嗣經總統於九十年一月十日公布，並自同年一月十二日起生效，依現行刑法第四
    十一條第一項前段：「犯最重本刑為五年以下有期徒刑以下之罪，而受六個月以
    下有期徒刑或拘役之宣告，因身體、教育、職業、家庭之關係或其他正當事由，
    執行顯有困難者，得以一元以上三元以下折算一日，易科罰金」之規定，較諸修
    正前之刑法第四十一條以「犯最重本刑為三年以下有期徒刑以下之刑之罪，而受
    六月以下有期徒刑或拘役之宣告」，始得易科罰金之規定，以修正後現行刑法第
    四十一條第一項前段之規定有利於被告，故被告行為時雖在刑法第四十一條修正
    生效前，依刑法第二條第一項前段規定，仍應適用裁判時即修正後之刑法第四十
    一條第一項前段規定，諭知易科罰金之折算標準，始為適法，故原審於八十九年
    六月三十日判決時，未及比較新舊法，亦有不當。
六、檢察官依告訴人請求上訴，略以：告訴人因本件事故致使骨盆骨折、破裂、移位
    ，除行動困難外，日常生活起居均無法自行料理，且經醫師診斷或恐日後有無法
    生育之虞，則告訴人之生育能力是否因之而受影響，被告是否應負過失致重傷罪
    為由，認原判決量刑過輕，請求撤銷原判決等語；惟查：(一)按刑法第十條第四項
    所謂視能之毀敗，係指機能完全喪失其效用而言。同法第十條第四項第六款之重
    傷，係指除去同項第一款至第五款之傷害而於身體或健康有重大不治或難治之傷
    害者而言，如毀敗一目或二目之視能，按照該項第一款之規定，固屬重傷，假使
    所傷之目，僅祇視能減衰，並未完全毀敗，縱令此種減衰具有不治或難治之情形
    ，仍與第六款所定之內容並不相當，即祇應成立普通傷害，不能遽依重傷論科（
    參見最高法院二十五年上字第四六八０號、三十年上字第四四五號判例），因之
    ，所謂重傷罪之成立，必須已達毀敗程度，即機能完全喪失其效用始足當之。(二)
    告訴人本件事故後受有如前揭事實欄所載之傷害，此有前揭道路交通事故補充資
    料表之記載及臺北醫學院附設醫院之診斷證明書一紙在卷足憑，細繹其內容，並
    無告訴人所謂骨盆破裂、移位之情事，另本院多次庭期開庭，告訴人均能在法庭
    自主移動，並不需借助輔助工具，亦無行動困難之情形，另依告訴人九十一年十
    月三十一日所提出卷附之刑事陳報狀自承，告訴人生育能力是否因之而受影響云
    云，實為其主觀之臆測，此外，復查無任何積極證據足資佐證告訴人生殖機能已
    達完全喪失其效用之程度，揆諸上揭判例意旨，並不該當於刑法第十條第四項第
    五款所謂之「毀敗生殖之機能」，縱令該等減衰已達不治或難治程度，因非「毀
    敗」，仍與同法第六款所定之要件不相當，檢察官循告訴人之請求上訴，認告訴
    人恐日後有無法生育，應對被告論以業務過失致重傷罪而非過失傷害，即無理由
    。至於被告依法應賠償告訴人部分，或告訴人因本次車禍受有生殖機能減衰之傷
    害，造成其生活上之不便所需賠償金額之多寡，核係應另循民事途徑解決之問題
    ，尚非本院所得審酌，應併敘明。
七、綜上所述，本院認上訴意旨並無可採，故其提起上訴難認有理由，但原判決既有
    上開可議之處，自應由本院將原審判決予以撤銷改判，以期適法。爰審酌被告就
    本件車禍應負之過失責任，被告過失行為對告訴人所生損害，被告犯罪後尚能坦
    承犯行及迄今尚未與告訴人達成民事和解並賠償告訴人損失及犯後態度等一切情
    狀，故量處如主文第二項所示之刑，並諭知易科罰金之折算標準，以資懲儆。
八、據上論斷，應依刑事訴訟法第四百五十五條之一第一項、第三項、第三百六十九
    條第一項前段、第三百六十四條、第二百九十九條第一項前段，刑法第二條第一
    項前段、第二百八十四條第二項前段、第四十一條第一項前段，罰金罰鍰提高標
    準條例第一條前段、第二條，判決如主文。
本案經檢察官黃東焄到庭執行職務
中      華      民      國    九十一    年     十二     月     十八     日
                                台灣台北地方法院交通法庭
                    審判長法  官劉壽嵩
                                          法  官陳婷玉
                                          法  官鄧德倩
右正本證明與原本無異。
本判決不得上訴
                                          書記官謝韻華
中      華      民      國    九十一    年     十二     月     十八     日
